【裁判字號】    97,消債更,1242
【裁判日期】    980216
【裁判案由】    更生事件
【裁判全文】
臺灣臺南地方法院民事裁定          97年度消債更字第1242號
聲  請  人  甲○○
上列當事人聲請消費者債務清理事件，本院裁定如下：
    主  文
聲請駁回。
聲請費用由聲請人負擔。
    理  由
一、按債務人不能清償債務或有不能清償之虞者，得依本條例所
    定更生或清算程序，清理其債務，消費者債務清理條例第3
    條定有明文。又聲請更生或清算不合程式或不備其他要件者
    ，法院應以裁定駁回之，但其情形可以補正者，法院應定期
    間先命補正，復為同條例第8條所明定。
二、本件聲請意旨略以：聲請人有不能清償債務之情事，前已提
    出債權人清冊，以書面向最大債權金融機構台新銀行請求共
    同協商債務清償方案，惟協商不成立，其無擔保或無優先權
    之債務總額未逾新臺幣（下同）1,200 萬元，復未經法院裁
    定開始清算程序或宣告破產，為此，依消費者債務清理條例
    提出本件更生之聲請等語。
三、按債之關係，係以當事人間之信賴關係為基礎，為社會經濟
    組織之重要支柱，故當事人於以法律行為追求自己之利益之
    際，亦應顧及對方之利益，並考量債權債務在社會上之作用
    ，本於誠實及信用之原則，行使債權及履行債務。是對於已
    陷入經濟上困境之消費者，若任其於惡性循環之債務窘境中
    生存，將衍生嚴重之社會問題，難以維持安定之社會經濟秩
    序，故為兼顧債權人、債務人雙方之利益，對陷於經濟上困
    境之消費者，乃允其於消費者債務清理條例施行後，得選擇
    以重建型之更生程序或清算型之清算程序清理其債務，藉以
    妥適調整債務人與債權人及其他利害關係人間之權利義務關
    係，保障債權人獲得公平受償，並謀求消費者經濟生活之重
    建復甦機會。惟若債務人履行債務並無困難，僅係為圖謀減
    免債務，而不為債務之履行，自有違債權契約為誠信契約之
    本旨。
四、經查：
(一)、聲請人即債務人甲○○於民國（下同）97年6 月27日向最大
    債權銀行台新銀行申請前置協商，於該前置協商程序中，台
    新銀行所提出之還款方案為「180期、年利率0%、期付金9,
    191元」，惟聲請人不同意該還款方案，故協商不成立。台
    新銀行則於97年8月26日出具前置協商不成立通知書予聲請
    人，有聲請人提出之協商不成立通知書及台新銀行97年10月
    30日台新債協97法字第30382號函在卷可稽。
(二)、聲請人獨資經營丙○冷飲店，每月核定銷售額為129,600 元
    ，有財政部臺灣省南區國稅局屏東縣分局97年10月29日南區
    國稅屏縣四字第0970037525號函為證，其陳稱該冷飲店係第
    三人丁○○所經營，聲請人僅受僱為員工，職稱店長，每月
    收入約35,000元，並出具切結書為憑，可堪採信。
(三)、聲請人雖主張其配偶戊○○自95年間生產後，因照顧幼兒無
    法外出工作，且於97年10月31日時另懷有28週之身孕，因而
    賴其扶養等語，惟經本院依職權調取聲請人配偶戊○○勞保
    投保資料查知，戊○○自97年10月1 日起在屏東縣餐飲業職
    業工會投保勞工保險薪資為19,200元等情，有勞保局電子閘
    門查詢投保資料附卷可稽，足見戊○○應有固定收入來源，
    尚非無謀生能力之人而需聲請人扶養。
(四)、聲請人另主張扶養未成年子女乙○○（95年8 月13日生），
    每月必要支出9,829 元云云，然查聲請人扶養未成年子女之
    基本生活費用應參酌96年度綜合所得稅每人免稅額77,000元
    計算，每人每月基本生活所需約6,500 元為適當。又該筆扶
    養費用須由聲請人及其配偶戊○○共同分擔，故本院認聲請
    人為其子女支出之扶養費用以每月共3,250 元（計算式：6,
    500 元÷2 人=3,250元）為已足。
(五)、以聲請人每月收入35,000元，扣除其每月必要支出本身生活
    費用9,829 元，及未成年子女之扶養費用3,250 元後，應有
    能力負擔台新銀行所提之還款方案期付金9,191 元，且尚餘
    12,730元（計算式：35,000元-9,829元-3,250元-9,191元=
    12,730元），而與台新銀行達成分期償還之協議。聲請人雖
    另主張其尚有臺灣銀行助學貸款之債務未納入協商等語，然
    該筆貸款之餘額僅75,000元，有債權人清冊可參，聲請人亦
    非不得以上開餘額12,730元，經由協商管道與臺灣銀行協商
    分期款項，聲請人捨此不為，並於拒絕台新銀行所提出之還
    款方案後，主張其不能清償債務云云，自不足採。
五、綜上所述，聲請人既非不能清償債務或有不能清償之虞，其
    更生之聲請即不符消費者債務清理條例第3 條所定要件，且
    上開欠缺又屬無從補正，依上開說明，自應駁回其更生之聲
    請，爰裁定如主文。
中    華    民    國    98    年    2    月    16    日
                  民事第一庭  法    官  孫玉文
如不服本裁定，應於裁定送達後10日內，以書狀向本院提出抗告
，並繳納抗告費新臺幣1千元。
中    華    民    國    98    年    2    月    16    日
                              書 記 官  蘇玟心


司法院資訊處製作；財團法人民間司法改革基金會備份。
